【裁判字號】    95,訴,703
【裁判日期】    950731
【裁判案由】    偽造文書
【裁判全文】
臺灣臺北地方法院刑事判決               95年度訴字第703號
公  訴  人  臺灣臺北地方法院檢察署檢察官
被      告  甲○○
選任辯護人  莊秀銘律師
            甘義平律師
上列被告因偽造文書等案件，經檢察官提起公訴（94年度偵字第
10479、11228號），被告就被訴事實為有罪之陳述，本院合議庭
裁定依簡式審判程序審理，茲判決如下：
    主  文
甲○○共同行使偽造私文書，足以生損害於他人，處有期徒刑壹
年肆月；緩刑參年。八十四年九月六日汽車租賃約定書上之馮育
婷署押貳枚均沒收。
    事  實
一、甲○○夥同成年人乙○（業經本院以94年度訴緝字第142號
    判處有期徒刑6月），在台北市○○路○段27號11樓之1，開
    設「中華醫院管理顧問有限公司」、「正鴻法律代書事務所
    」及「中華法律代書事務所」，以張宗榮為掛名董事長（借
    執照給甲○○使用），甲○○為總經理，乙○為副總經理，
    負責代辦銀行貸款等業務，彼等因財務拮据，週轉困難，竟
    單獨或共同意圖為自己不法之所有，並基於概括之犯意，先
    後於下列時、地，為詐欺、偽造文書等犯罪行為：
（一）甲○○僅係台北市○○路○段424號台安醫院外科助理，竟
      意圖為自己不法之利益，假冒外科醫師身分，於民國84年
      3月間，委由蔡源富（已歿）向台灣大來國際信用卡股份
      有限公司（下稱大來公司）申請大來卡，蔡源富將原為陳
      天來所有之台北縣萬里鄉○○段615地號暨地上2248建號
      之台北縣汐止地政事務所土地及建築改良物所有權狀，以
      影印方式，變造成甲○○所有之土地及建築改良物所有權
      狀影本各1份，持向大來公司申請大來卡以行使（甲○○
      行使變造公文書部分經檢察官認罪嫌不足，不另為不起訴
      處分），經大來公司核發0000-000000-0000號大來簽帳卡
      乙枚使用，從84年4月11日起至5月16日止，連續在台北市
      餐廳、酒吧、俱樂部等地刷卡消費，共計新台幣（下同）
      72萬6千6百91元。嗣經催討無著，大來公司始知受騙。
（二）甲○○自84年6月間起，與副總經理乙○及業務經理張禧
      中（成年人，業經本院判處有期徒刑3月，上訴後經台灣
      高等法院86年度上訴字第1427號判決緩刑3年確定）共同
      在報紙上刊登辦理貸款之分類廣告，佯稱可代人申辦貸款
      事宜。嗣丁○○見報，前往上開事務所與不知情之職員李
      殿中（業經檢察官另以84年度偵字第22084號為不起訴處
      分確定）接洽，李殿中將該申貸案呈予甲○○，甲○○及
      乙○即夥同張禧中，於某週日邀約丁○○至該事務所，由
      張禧中佯裝為花旗銀行吳經理，甲○○則向趙女諉稱：須
      交付支票供其等活絡帳戶，始能向花旗銀行貸得款項，且
      告知趙女如欲貸款2百50萬元，需給付佣金百分之5即12萬
      5千元云云，張、傅2人並在場附和，使丁○○陷於錯誤，
      當場簽發以第一商業銀行敦化分行為付款人第01192帳戶
      票號0000000、0000000號面額分別為6萬元及6萬5千元合
      計12萬5千元之支票2紙交予乙○，以抵付佣金，同時另交
      付已蓋章之前揭帳戶票號自0000000號至0000000號支票10
      紙及以華南商業銀行仁愛分行為付款人第10907號帳戶票
      號自A0000000至A0000000號空白支票10張予乙○，作為活
      絡帳戶之用，丁○○復在第一銀行敦化分行票號0000000
      號之支票上，填具面額10萬3千5百元，以示開始活絡戶頭
      。迨84年7月23日，乙○又至台北市○○區○○路3段231
      號3樓趙女住處，以活絡帳戶需用為由，向趙女索取以第
      一商業銀行敦化分行為付款人第011992帳戶票號自000000
      0至0000000號、自0000000至0000000號、以華南銀行仁愛
      分行為付款人第10907帳戶票號自A0000000至A0000000號
      空白支票共計24紙。詎乙○取得前揭支票後，非但未代丁○○申辦貸款，且陸續填寫面額及到期日，用以支付他人
      款項或持向地下錢莊質押借款使用。嗣前開支票陸續退票
      後，丁○○始知受騙。
（三）甲○○明知自己已對地下錢莊負債累累，並無支付能力，
      竟仍意圖為自己不法之所有，於84年8月21日左右，佯以
      女友馮育如簽發之票期將屆，尚缺10萬元款項為由，向丙○○借款10萬元，約定翌日代為償還丙○○積欠地下錢莊
      綽號「阿飛」者10萬元款項，丙○○不知有詐，如數交付
      。屆期甲○○未如約償還，致綽號「阿飛」將丙○○所持
      有登記為寶名有限公司所有之AN-4859號自小客車，強行
      取走抵債，甲○○避不見面，丙○○始知受騙。
（四）甲○○與乙○因遭地下錢莊逼債，竟共同意圖為自己不法
      之所有，於84年8月間佯稱渠等經營之中華代書事務所與
      銀行界關係向稱良好，貸款絕無問題，使億全陶瓷股份有
      限公司（下稱億全公司）代表人羅幸春陷於錯誤，於84年
      8月20日與中華法律代書事務所簽訂合約書，委託該事務
      所接洽承辦銀行貸款事宜，雙方約定貸款金額為4億5千萬
      元，並應於同年9月30日前辦妥一切貸款手續，佣金為銀
      行實際貸放金額之百分之15，羅幸春並交付如附表一所示
      支票7張及服務費現金2百萬元予該事務所，嗣乙○以如附
      表一所示編號4、5支票票面金額過鉅，請億全公司換簽如
      附表二所示支票23紙，約定前開事務所於84年9月30日期
      屆滿前，如未能協助億全公司取得銀行貸款，即應將所交
      付前揭支票及服務費全數退還。詎甲○○、乙○並未為億
      全公司取得銀行貸款，竟僅將如附表三所示支票11張返還
      ，餘如附表四所示支票17張及現金2百萬元，迭經催討均
      置之不理，甲○○、乙○並執以處理公司及個人債務，億
      全公司始知受騙。
（五）甲○○與成年女友馮育如（另案審理）於84年9月6日下午
      4時25分許，前往台北市○○路○段124號1樓「好好小客車
      租賃有限公司」承德營業站欲租車使用，因甲○○之駕駛
      執照逾期無法租車，二人竟共同意圖為自己不法之所有，
      推由馮育如持其妹「馮育婷」之駕駛執照，假冒「馮育婷
      名義」，並偽稱與甲○○係夫妻關係，由馮育如在84年9
      月6日汽車租賃約定書上，偽簽「馮育婷」之署押2枚（上
      、下各一枚），冒充「馮育婷」名義向好好小客車租賃有
      限公司承租小客車1部，甲○○並在場簽名擔任連帶保證
      人以資取信，繼而共同將該偽造「馮育婷」為承租人名義
      之私文書即約定書交付好好汽車租賃公司以為行使，均足
      生損害於好好小客車租賃公司及「馮育婷」，因而使好好
      小客車租賃公司陷於錯誤，於翌日（84年9月7日為租期開
      始日）交付車號AA-6670號小客車1輛，雙方言明租用1天
      ，後再續租1天，詎屆期甲○○與馮育如竟未還車，且不
      知去向，好好小客車租賃公司始知受騙。
二、案經大來公司、丁○○、丙○○、億全公司訴由台灣台北地
    方法院檢察署檢察官偵查起訴，本院改依簡式審判程序審理
    。
    理  由
一、前揭犯罪事實，業據被告甲○○於本院審理時坦承不諱，且
    犯罪事實（一）部分，業據大來公司告訴代理人賴永郎指訴
    綦詳（見84年度偵字第24552號卷及台灣高等法院86年上訴
    字第722號卷），並有花旗大來卡申請表格、台安醫院在職
    證明書、所得扣繳憑單、變造之土地及建築改良物所有權狀
    影本、土地及建物登記簿謄本、刷卡消費明細表、消費帳單
    等資料附卷可稽（見同上偵查卷）；犯罪事實（二）部分，
    迭據證人丁○○於偵查中及被告另案於法院審理時證述綦詳
    （見84年度偵字第22048號卷第19、20、28頁、85年度訴字
    第253號卷第113、115頁、89年度上更一字第612號卷第145
    頁、92年度重上更三字第157號卷第105頁），核與共犯乙○
    於偵審中供述之情節相符（見同上偵查卷第21頁、本院自訴
    案（一）卷第133頁背面、第173頁、第229頁），復有被告
    及乙○出具之收據及丁○○所製作之支票明細表附偵查卷可
    稽；犯罪事實（三）部分，業據被害人丙○○及證人乙○分
    別指訴及證述屬實（見86年度上訴字第722號卷第69、70頁
    、84年度偵字第2297號卷第8至9頁背面、本院自訴案（一）
    卷第111頁）；犯罪事實（四）部分，業據億全公司代表人
    羅幸春指訴綦詳（見85年度偵字第15 61號卷第1、17頁、90
    年度上更二字第1083號卷第160頁），並有支票影本7張、契
    約書影本、保管條影本及分別記載被告、乙○為中華法律代
    書事務所總經理、副總經理名銜之名片影本2紙附卷（見同
    上偵查卷第8至14頁）可稽，且共犯乙○於偵查中亦供稱：
    「『甲○○』交付張宗榮印章，由我與億全陶瓷公司簽約…
    支票到期日，『甲○○』、鄒文良把支票拿走」等語（見85
    年度偵字第1561號卷第26頁），嗣於自訴案件本院審理時亦
    供稱：「億全的事剛開始由我接洽，『甲○○』之前就知此
    事，我帶羅幸春到華南或彰化銀行苗栗分行時『甲○○』都
    有在場，其主要目的是要與羅幸春見面認識」等語；犯罪事
    實（五）部分，業據好好小客車租賃公司負責人鄒蘭香於自
    訴案件中指訴在卷（見84年度自字1183號卷第1頁、90年度
    上更二字第1083號卷第253頁），並經證人馮育婷於84年11
    月16日在被告自訴案件本院審理時陳述屬實，復有汽車租賃
    約定書影本及馮育婷駕駛執照影本附卷可資佐證（見84年度
    自字第1183號卷第21頁、第3、4頁、85年度訴字第253號卷
    第22頁）；足徵被告之自白確與事實相符。本件事證明確，
    被告犯行堪予認定。
二、核被告所為，係犯刑法第339條第1項、第2項、第216條、第
    210條之罪。被告與乙○及張禧中就詐欺被害人丁○○犯行
    ，與乙○就詐欺億全公司犯行，及與馮育如間就行使偽造私
    文書詐欺好好小客車租賃公司犯行間，互有犯意聯絡及行為
    分擔，為共同正犯。被告與馮育如共同偽造「馮育婷」署押
    ，係偽造小客車租賃契約書私文書之階段行為，偽造租賃契
    約書私文書後，復持以行使該偽造私文書，偽造之低度行為
    應為行使之高度行為所吸收，均不另論罪。被告行為後，刑
    法第56條連續犯之規定，業於94年1月7日修正公布刪除，並
    於95年7月1日施行，則被告之犯行，因行為後新法業已刪除
    連續犯之規定，此刪除雖非犯罪構成要件之變更，但顯已影
    響行為人刑罰之法律效果，自屬法律有變更，依新法第2條
    第1項規定，比較新、舊法結果，仍應適用較有利於被告之
    行為時法律即舊法論以連續犯；而被告先後多次詐欺行為，
    時間緊接，犯罪構成要件相同，顯係基於概括犯意為之，為
    連續犯，應依修正前刑法第56條規定論以詐欺取財一罪，並
    加重其刑。修正後之刑法刪除第55條關於牽連犯之規定，本
    件被告所犯上開行使偽造私文書、詐欺取財等罪具有牽連犯
    之關係，依修正前即行為時之規定，應從一重之行使偽造私
    文書罪處斷，依修正後之刑法既已刪除牽連犯之規定，則所
    犯上述各罪應依數罪併罰之規定分論併罰，比較新舊法之規
    定，修正後之規定並非較有利於被告，依刑法第2條第1項之
    規定，應適用行為時之法律，即適用修正前刑法第55條牽連
    犯之規定，從一重之行使偽造私文書罪處斷。爰審酌被告犯
    罪動機、目的、手段、多次詐騙他人錢財得利，及其品行、
    智識程度、犯罪所生危害非輕，惟已與丙○○、億全公司、
    好好小客車租賃有限公司和解（詳見94年度偵字第10479號
    卷第43至51頁之撤回告訴狀3份），嗣於丁○○之支票退票
    後協助丁○○取回部分支票（詳見92年度重上更三字第157
    號卷第105頁丁○○筆錄），及犯罪後坦承犯行，顯有悔意
    之態度等一切情狀，量處如主文所示之刑。又被告犯罪在新
    法施行前，新法施行後，緩刑之宣告，應適用新法第74條之
    規定（最高法院95年第8次刑事庭會議參照）；而被告前雖
    曾因竊盜案件，經本院以73年度易字第3642號判處有期徒刑
    1年，緩刑5年，惟於緩刑期滿，而緩刑之宣告未經撤銷，是
    其上揭刑之宣告，依刑法第76條之規定已失其效力，而與未
    曾受有期徒刑以上刑之宣告者同，有台灣高等法院被告前案
    紀錄表在卷可按，其因一時失慮而罹刑典，嗣後已與告訴人
    丙○○、億全公司、好好小客車租賃有限公司和解（詳見94
    年度偵字第10479號卷第43至51頁之撤回告訴狀3份），且於
    丁○○之支票退票後協助丁○○取回部分支票（詳見92年度
    重上更三字第157號卷第105頁丁○○筆錄），經此偵審教訓
    後，應知警惕，當無再犯之虞，本院因認對其所宣告之刑，
    以暫不執行為適當，爰依修正後刑法第74條第1項第1款規定
    ，併予宣告緩刑3年，以啟自新。馮育如於84年9月6日在汽
    車租賃約定書上偽造之「馮育婷」署押2枚，應依刑法第219
    條規定宣告沒收。
據上論斷，應依刑事訴訟法第273條之1第1項、第299條第1項前
段，修正後刑法第2條第1項、修正前第28條、第56條、第216條
、第210條、第339條第1項、第2項、第55條、第219條、修正後
第74條第1項第1款，罰金罰鍰提高標準條例第1條前段，判決如
主文。
本案經檢察官黃于真到庭執行職務。
中    華    民    國    95    年    7     月    31    日
                  刑事第七庭    法  官  蕭清清
以上正本證明與原本無異。
如不服本判決，應於判決送達後10日內，向本院提出上訴狀。
                                書記官  劉麗英
中    華    民    國    95    年    8     月    3     日
附錄本案論罪科刑法條全文
刑法第216條
行使第二百十條至第二百十五條之文書者，依偽造、變造文書或
登載不實事項或使登載不實事項之規定處斷。
刑法第210條
偽造、變造私文書，足以生損害於公眾或他人者，處五年以下有
期徒刑。
刑法第339條
意圖為自己或第三人不法之所有，以詐術使人將本人或第三人之
物交付者，處5年以下有期徒刑、拘役或科或併科1千元以下罰金
。
以前項方法得財產上不法之利益或使第三人得之者，亦同。
前二項之未遂犯罰之。


司法院資訊處製作；財團法人民間司法改革基金會備份。
